【裁判字號】    99,易,840
【裁判日期】    990709
【裁判案由】    毒品危害防制條例
【裁判全文】
臺灣臺北地方法院刑事判決               99年度易字第840號
公  訴  人  臺灣臺北地方法院檢察署檢察官
被      告  甲○○
上列被告因違反毒品危害防制條例案件，經檢察官提起公訴（98
年度毒偵字第3059號、99年度毒偵字第73號、99年度撤緩偵字第
95號），被告於本院準備程序中就被訴事實為有罪之陳述，經告
知簡式審判程序之旨，並聽取公訴人及被告之意見後，本院合議
庭認為適宜由受命法官獨任進行簡式審判程序而裁定改由受命
法官獨任進行簡式審判程序審理，判決如下：
    主  文
甲○○施用第二級毒品，累犯，處有期徒刑陸月，如易科罰金，
以新臺幣壹仟元折算壹日，扣案之吸食器壹組、玻璃球壹個及剷
管壹支，均沒收；又施用第二級毒品，累犯，處有期徒刑陸月，
如易科罰金，以新臺幣壹仟元折算壹日；又施用第二級毒品，累
犯，處有期徒刑陸月，如易科罰金，以新臺幣壹仟元折算壹日。
應執行有期徒刑壹年貳月，如易科罰金，以新臺幣壹仟元折算壹
日，扣案之吸食器壹組、玻璃球壹個及剷管壹支，均沒收。
    事  實
一、甲○○前因施用毒品案件，經臺灣板橋地方法院以89年度毒
    聲字第3664號裁定送觀察、勒戒後，認有繼續施用毒品之傾
    向，再經同法院以89年度毒聲字第3922號裁定令入戒治處所
    施以強制戒治，嗣經停止戒治與撤銷停止戒治，再入戒治處
    所施以強制戒治，迄民國91年3 月23日強制戒治期滿執行完
    畢，並於翌日出所，且由臺灣板橋地方法院檢察署檢察官以
    91年度戒毒偵字第184 號為不起訴處分確定。又因施用毒品
    案件，先後經臺灣新竹地方法院以94年度竹北簡字第188 號
    、94年度訴字第931 號判決判處有期徒刑5 月、6 月確定，
    另因施用毒品案件，經臺灣桃園地方法院以95年度桃簡字第
    1163號判決判處有期徒刑6 月，嗣經同法院以96年度聲減字
    第182 號裁定減為有期徒刑3 月確定；上述3 罪經接續執行
    ，於96年6 月26日縮刑期滿執行完畢。詎猶不思悛悔，復基
    於施用第二級毒品甲基安非他命之犯意，分別為下列犯行：
(一)於98年5 月20日21時30分前某時許，在臺北縣新店市○○路
    399 巷7 號5 樓匯安養護中心之員工宿舍，以將第二級毒品
    甲基安非他命放入玻璃球內，燒烤產生煙霧而吸食之方式，
    施用第二級毒品甲基安非他命一次。嗣於同日21時30分許，
    在上址為警查獲，扣得其所有供施用之吸食器1 組、玻璃球
    1 個、剷管1 支，並採尿送驗後，始悉上情。
(二)於98年10月6 日至臺灣臺北地方法院檢察署觀護人室採尿時
    回溯前96小時內之某時，在臺北縣新店市○○路○○街14號
    2 樓之住處，施用第二級毒品甲基安非他命1 次，嗣因採尿
    送驗後，始悉上情。
(三)於98年12月1 日至臺灣臺北地方法院檢察署觀護人室採尿時
    回溯前96小時內之某時，在不詳處所，施用第二級毒品甲基
    安非他命1 次，嗣因採尿送驗後，始悉上情。
二、案經臺北縣政府警察局新店分局報請及臺灣臺北地方法院檢
    察署檢察官分案偵查起訴。
    理  由
一、上揭事實業據被告甲○○於本院審理中坦承不諱（見本院卷
    第64頁反面），且經將被告尿液送請鑑定結果，確均呈現甲
    基安非他命陽性反應，有臺灣檢驗科技股份有限公司濫用藥
    物檢驗報告1 紙（見98年度毒偵字第1622號卷第44-1頁）、
    臺灣尖端先進生技醫藥股份有限公司濫用藥物檢驗報告2 紙
    （見98年度毒偵字第3059號卷第5 頁、99年度毒偵字第73號
    卷第5 頁）、臺北縣政府警察局新店分局查獲毒品危害防制
    條例案被移送者姓名代碼對照表（見98年度毒偵字第1622號
    卷第18頁）、臺灣臺北地方法院檢察署施用毒品犯受保護管
    束人尿液檢體監管紀錄表2 紙（見98年度毒偵字第3059號卷
    第2 頁、99年度毒偵字第73號卷第2 頁）在卷可證，且有吸
    食器1 組、玻璃球1 個、剷管1 支扣案足憑，足認被告自白
    與事實相符。
二、被告前因施用毒品案件，經臺灣板橋地方法院以89年度毒聲
    字第3664號裁定送觀察、勒戒後，認有繼續施用毒品之傾向
    ，再經同法院以89年度毒聲字第3922號裁定令入戒治處所施
    以強制戒治，嗣經停止戒治與撤銷停止戒治，再入戒治處所
    施以強制戒治，迄91年3 月23日強制戒治期滿執行完畢，並
    於翌日出所，且由臺灣板橋地方法院檢察署檢察官以91年度
    戒毒偵字第184 號為不起訴處分確定。又因施用毒品案件，
    先後經臺灣新竹地方法院以94年度竹北簡字第188 號、94年
    度訴字第931 號判決判處有期徒刑5 月、6 月確定，另因施
    用毒品案件，經臺灣桃園地方法院以95年度桃簡字第1163號
    判決判處有期徒刑6 月，嗣經同法院以96年度聲減字第182
    號裁定減為有期徒刑3 月確定；上述3 罪經接續執行，於96
    年6 月26日縮刑期滿執行完畢等情，有臺灣高等法院被告前
    案紀錄表在卷可參。按毒品危害防制條例於92年7 月9 日修
    正公布，自93年1 月9 日施行，其中第20條、第23條將施用
    毒品之刑事處遇程序，區分為「初犯」及「5 年內再犯」、
    「5 年後再犯」；依其立法理由之說明：「初犯」，經觀察
    、勒戒或強制戒治後，應為不起訴處分或不付審理之裁定；
    經觀察、勒戒或強制戒治執行完畢釋放後，「5 年內再犯」
    者，因其再犯率甚高，原實施之觀察、勒戒及強制戒治既已
    無法收其實效，爰依法追訴或裁定交付審理。至於經觀察、
    勒戒或強制戒治執行完畢釋放後，「5 年後再犯」者，前所
    實施之觀察、勒戒或強制戒治已足以遮斷其施用毒品之毒癮
    ，為期自新及協助其斷除毒癮，仍適用「初犯」規定，先經
    觀察、勒戒或強制戒治之程序；從而依修正後之規定，僅限
    於「初犯」及「5 年後再犯」2 種情形，始應先經觀察、勒
    戒或強制戒治程序；倘被告於5 年內已再犯，經依法追訴處
    罰，縱其第3 次（或第3 次以上）再度施用毒品之時間，在
    初犯經觀察、勒戒或強制戒治執行完畢釋放5 年以後，已不
    合於「5 年後再犯」之規定，且因已於「5 年內再犯」，顯
    見其再犯率甚高，原實施觀察、勒戒或強制戒治，已無法收
    其實效，即應依該條例第10條處罰（最高法院95年度第7 次
    刑事庭會議、97年度第5 次刑事庭先後著有決議可資參照）
    。是本件被告施用甲基安非他命之時間雖距前次強制戒治釋
    放時已逾5 年，然揆諸前開說明，其本次施用毒品犯行仍應
    依法追訴處罰。從而，本件事證明確，被告施用第二級毒品
    之犯行明確，應依法論科。
三、核被告所為，係犯毒品危害防制條例第10條第2 項之施用第
    二級毒品罪。被告施用第二級毒品甲基安非他命前持有第二
    級毒品之低度行為，均為施用之高度行為所吸收，不另論罪
    。又被告上開3 次施用毒品之犯行，犯意個別，行為互異，
    應予分論併罰。另被告前有如事實欄所載之論罪科刑及執行
    完畢之紀錄，有臺灣高等法院被告前案紀錄表附卷可參，其
    受徒刑之執行完畢，5 年以內故意再犯本案有期徒刑以上之
    各罪，均係累犯，皆應依刑法第47條第1 項規定加重其刑。
    爰審酌被告不思上進，沾染施用毒品之惡習，且前已因施用
    毒品案件，經觀察勒戒、強制戒治後，仍未能把握自新機會
    徹底戒除施用毒品之惡習，再於本案施用足以導致人體機能
    發生依賴性、成癮性及抗藥性等障礙之第二級毒品甲基安非
    他命，戕害自身健康，漠視法令禁制，惟尚能坦承犯行，暨
    其犯罪手段、施用毒品之次數等一切情狀，分別量處如主文
    所示之刑，並定其應執行刑。另被告為犯罪事實一（一）之
    犯行後，刑法第41條第2 項於98年6 月19日經大法官會議第
    662 號解釋宣告失效，嗣復於98年12月30日修正公布，並自
    99年1 月1 日施行，修正後新增刑法第41條第8 項規定: 「
    第1 項至第4 項及第7 項之規定，於數罪併罰之數罪均得易
    科罰金或易服社會勞動，其應執行之刑逾6 月者，亦適用之
    。」，此一修正規定對被告並無不利，爰併依上開規定諭知
    易科罰金之折算標準。
四、犯罪事實一、（一）中扣案之吸食器1 組、玻璃球1 個及剷
    管1 支，被告雖於本院準備程序時供稱：第一次被查獲時扣
    案的東西都是伊的，但伊忘記當天是否用這些東西施用甲基
    安非他命等語（見本院卷第61頁反面），惟被告於警詢時供
    稱：警方於現場查獲安非他命吸食器1 組、玻璃球1 只、剷
    管1 支為伊所有，伊是要吸食安非他命的煙霧之用等語（見
    98年度毒偵字第1622號卷第6 頁），參以被告該次施用毒品
    之時間係被查獲當日，施用處所亦與查獲地點相同，堪認上
    開扣案物品為被告所有供其為犯罪事實一、（一）犯行所用
    之物，均應依刑法第38條第1 項第2 款之規定宣告沒收。
據上論斷，應依刑事訴訟法第273 條之1 第1 項、第299 條第1
項前段，毒品危害防制條例第10條第2 項，刑法第11條前段、第
47條第1 項、第41條第1 項前段、第8 項、第51條第5 款、第38
條第1 項第2 款，判決如主文。
本案經檢察官陳國安到庭執行職務。
中    華    民    國    99    年    7    月     9    日
                  刑事第十九庭  法  官  高若珊
上正本證明與原本無異。
如不服本判決應於收受送達後10日內向本院提出上訴書狀，並應
敘述具體理由；其未敘述上訴理由者，應於上訴期間屆滿後20日
內向本院補提理由書（均須按他造當事人之人數附繕本）「切勿
逕送上級法院」。
                                書記官  游曉婷
中    華    民    國    99    年    7     月    9     日
附錄本案論罪科刑法條全文：
毒品危害防制條例第10條
施用第一級毒品者，處6 月以上5 年以下有期徒刑。
施用第二級毒品者，處3 年以下有期徒刑。

司法院資訊處製作；財團法人民間司法改革基金會備份。
